【裁判字號】    97,消債更,158
【裁判日期】    971020
【裁判案由】    聲請更生程序
【裁判全文】
臺灣嘉義地方法院民事裁定           97年度消債更字第158號
聲  請  人  甲○○
代  理  人  吳秋永律師
上列當事人因消費者債務清理事件聲請更生，本院裁定如下：
  主  文
債務人甲○○（身分證統一編號：Ｚ000000000號）自民國九十七
年十月二十日下午五起開始更生程序。
    理  由
一按債務人不能清償債務或有不能清償之虞者，得依本條例所定
  更生或清算程序，清理其債務，消費者債務清理條例第3條定
  有明文。再按債務人與金融機構協商成立者，不得聲請更生或
  清算。但因不可歸責於己之事由，致履行顯有重大困難者，不
  在此限；本條例施行前，債務人依金融主管機關協調成立之中
  華民國銀行公會會員辦理消費金融案件無擔保債務協商機制與
  金融機構成立之協商，準用前項之規定；債務人無擔保或無優
  先權之債務總額未逾新臺幣1200萬元者，於法院裁定開始清算
  程序或宣告破產前，得向法院聲請更生；法院開始更生程序之
  裁定，應載明其年、月、日、時，並即時發生效力，同條例第
  151條第5、6項，第42條第1項及第45條第1項亦定有明文。
二本件債務人主張其有不能清償債務情事，前雖曾依金融主管機
  關協調成立之中華民國銀行公會會員辦理消費金融案件無擔保
  債務協商機制與最大債權銀行於民國95年12月間成立協商，每
  月應償還新臺幣（下同）19,235元，債務人當時每月收入雖僅
  約23,000元，但每月必須支出聲請人上班交通費1,000元、自
  住房屋貸款利息3,220元，及聲請人及王欲順之膳食費每月6、
  7千元；聲請人之勞保費每月296元、聲請人及聲請人之配偶王
  昆山及聲請人之子王裕順之健保費每月合計1,244元、房屋稅
  每年2,500元、地價稅每年300元、水費每月120元、電費每月
  1,200元、女兒王婉伊每學期不足學費2、3千元等計22,220元
  ，所剩顯不足以清償依前揭協商所應清償之債務金額，致債務
  人現尚有債務未為清償，且其無擔保或無優先權之債務總額未
  逾1,200萬元，復未經法院裁定開始清算程序或宣告破產，爰
  向本院聲請更生等語。
三本院之判斷：
(一)經查，聲請人主張其目前所積欠之債務為4,354,569元，每月
  收入約23,400元等情，業據其提出債權人清冊、財產及收入狀
  況說明書為證，並經本院調取稅務電子閘門所得調件明細表在
  卷可稽，堪信為真實。又債務人於95年5月22日，依中華民國
  銀行公會會員辦理消費金融案件無擔保債務協商機制與金融機
  構成立協商，約定每月償還19,235元，聲請人自95年6月起繳
  款，迄96年8月起未依約定繳款等情，有香港商香港上海匯豐
  銀行股份有限公司（下稱匯豐銀行）97年9月19日陳報狀附協
  議書1紙在卷可稽，應堪認定。
(二)聲請人主張需支出其上班交通費1,000元、自住房屋貸款利息3
  ,220元，及需支付自己膳食費、勞健保費、水電費、房屋稅、
  地價稅、次子王裕順學雜費等約18,000元。又主張上開18,000
  元包括聲請人及王欲順之膳食費每月6、7千元；聲請人之勞保
  費每月296元、聲請人及聲請人之配偶王昆山及聲請人之子王
  裕順之健保費每月合計1,244元、房屋稅每年2,500元、地價稅
  每年300元、水費每月120元、電費每月1,200元、女兒王婉伊
  每學期不足學費2、3千元等語（見本院97年8月22日筆錄）。
  然：1.聲請人之夫王昆山96年度薪資所得352,025元，平均每
  月29,335元；聲請人之子王裕順係77年6月生，96年度薪資所
  得92,302元（扣繳單位保僑水電工程行），聲請人之女王婉伊
  96年度收入200,000元，平均每月16,666元，有稅務電子閘門
  所得調件明細表3份在卷可稽，且王裕順自96年6月底入伍服役
  ，每月得領取1萬多元，亦為聲請人所自陳（見本院97年8月22
  日筆錄），足見聲請人之子王裕順、之女王婉伊均有收入足以
  維持生活，另聲請人之夫王昆山亦有收入，無由聲請人為其等
  支付費用之必要，是聲請人此部分主張，自屬無據。2.聲請人
  主張其上班所需油資每月1,000元，然未據提出相關資料。又
  聲請人係騎乘機車自嘉義縣民雄鄉興中村住處至嘉義縣民雄鄉
  頭橋工業區上班，是每月所需油資以500元計算，應屬合理。
  3.聲請人膳食費未據提出證據，惟膳食費每月以4,500元計算
  ，尚屬必要。4.聲請人主張其房屋稅、地價稅每年應繳金額2,
  500元、300元，業據其提出房屋稅繳款書為證；另其住處每月
  水費120元、電費1,200元，亦屬合理；又其每月支付房屋貸款
  利息3,219元，亦據其提出繳息清單1紙可證。惟此為聲請人與
  夫王昆山共同居住使用所需，自應由2人共同負擔，平均每人
  每月負擔2,386元。5.聲請人勞保費每月296元，健保費每月41
  4元，尚屬合理。綜上，聲請人每月必要支出為8,096元（計算
  式：500＋4,500＋2,386＋296＋414＝8,096）。
(三)聲請人每月收入約23,400元，扣除前揭必要支出，僅餘15,304
  元，顯不足清償依前揭協商所應給付之金額。是債務人主張其
  有不可歸責於己之事由，致履行前揭協商之清償方案顯有重大
  困難乙節，應屬可採。此外，本件又查無債務人有消費者債務
  清理條例第6條第3項、第8條或第46條各款所定駁回更生聲請
  之事由存在，則債務人聲請更生，與法尚無不符，應予准許，
  爰裁定如主文。
中    華    民    國    97    年    10    月    20    日
                  民事第二庭    法  官  蘇雅慧
上為正本係照原本作成
本件不得抗告
本裁定已於97年10月20日下午5時公告。
中    華    民    國    97    年    10    月    20    日
                                書記官  劉昀匊


司法院資訊處製作；財團法人民間司法改革基金會備份。
